臺灣高等法院刑事裁定
110年度毒抗字第1160號
抗  告  人  
即  被  告  盧冠宇

                    住新竹縣○○鄉○○村0鄰○○街000巷0                      號
上列抗告人因違反毒品危害防制條例案件，不服臺灣桃園地方法
院於中華民國110年6月30日所為110年度毒聲字第1139號裁定（
聲請案號：臺灣桃園地方檢察署109年度毒偵字第7486號、第679
1號、110年度聲觀字第891號），提起抗告，本院裁定如下：
    主  文
抗告駁回。
    理  由
一、原裁定意旨略以：抗告人即被告甲○○（下稱被告）基於施用
    第一級毒品海洛因及第二級毒品甲基安非他命之犯意，先於
    ：1、民國109年9月23日凌晨0時許，在新竹縣○○鄉○○街000
    巷0號，以注射方式施用第一級毒品海洛因及第二級毒品甲
    基安非他命，因其為列管毒品人口，於109年9月23日下午6
    時10分許，警方經其同意採尿送驗，結果呈嗎啡、甲基安非
    他命陽性反應，而查悉上情。又於2、109年11月23日下午2
    時55分許，基於施用第一級毒品海洛因之犯意，在桃園市桃
    園區國際路2段某超商旁，將毒品海洛因摻入香菸內方式施
    用毒品海洛因，於同日下午3時許，在桃園市○○區○○路0段00
    0號前為警查獲，並扣得第一級毒品海洛因1包（含袋重0.82
    公克）等事實，業據被告於警、偵訊中時坦承不諱，且有尿
    液檢體對照表、臺灣檢驗科技股份有限公司出具濫用藥物檢
    驗報告，並扣得毒品海洛因1包可佐，且有詮昕科技股份有
    限公司出具毒品原物檢驗報告在卷可按。足認被告之自白與
    事實相符，堪以認定，被告前因施用毒品案件經臺灣新竹地
    方法院裁定送觀察勒戒後，復經同法院裁定強制戒治，於91
    年2月6日執行完畢釋放出所，被告於強制戒治執行完畢後，
    3年後再犯上開施用毒品犯行，依法應令被告入勒戒處所觀
    察勒戒，檢察官於聲請書中並載明無從轉介戒癮治療之事由
    ，聲請將被告送觀察、勒戒，於法並無不合，爰依毒品條例
    第20條第3項、第1項、觀察勒戒處分執行條例第3條第1項等
    規定，裁定被告應送勒戒處所觀察、勒戒等語。
二、抗告意旨略以：觀察勒戒、強制戒治仍屬拘束人身自由之處
    分，檢察官未審酌毒品危害防制條例修正後有關第23條第2
    項規定，致被告被剝奪適用非拘束人身自由之緩起訴處分程
    序，顯有違反平等原則，爰依法提出抗告等語。
三、按：
（一）犯毒品危害防制條例第10條之罪者，檢察官應聲請法院裁
      定，令被告入勒戒處所觀察、勒戒，其期間不得逾2月；
      依前項規定為觀察、勒戒或強制戒治執行完畢釋放後，3
      年後再犯第10條之罪者，適用前2項之規定，毒品危害防
      制條例第20條第1項、第3項分別定有明文。而上開所謂「
      3年後再犯」，只要本次再犯（不論修正施行前、後）距
      最近1次觀察、勒戒或強制戒治執行完畢釋放，已逾3年者
      ，即該當之，不因其間有無犯第10條之罪經起訴、判刑或
      執行而受影響（最高法院刑事大法庭109年度台上大字第3
      826號裁定意旨參照）。
（二）又本法第20條第1項及第23條第2項之程序，於檢察官先依
      刑事訴訟法第253條之1第1項、第253條之2之規定，為附
      命完成戒癮治療之緩起訴處分時，或於少年法院（地方法
      院少年法庭）認以依少年事件處理法程序處理為適當時，
      不適用之。」毒品危害防制條例第20條第1項、109年1月1
      5日修正、110年5月1日施行前同條例第24條第1項分別定
      有明文。行政院依修正前毒品危害防制條例第24條第3項
      授權訂定之「毒品戒癮治療實施辦法及完成治療認定標準
      」第2條，規定戒癮治療之實施對象，為施用第一級毒品
      海洛因、嗎啡、鴉片及前開相類製品與第二級毒品者（第
      1項）；被告有下列情事之一時，不適合為附命完成戒癮
      治療之緩起訴處分。但無礙其完成戒癮治療之期程者，不
      在此限：緩起訴處分前，因故意犯他罪，經檢察官提起
      公訴或判決有罪確定。緩起訴處分前，另案撤銷假釋，
      等待入監服刑。緩起訴處分前，另案羈押或執行有期徒
      刑（第2項）。毒品危害防制條例所規定之觀察、勒戒處
      分，其立法意旨在幫助施用毒品者戒除毒癮，該處分之性
      質非為懲戒行為人，而係為消滅行為人再次施用毒品之危
      險性，目的在戒除行為人施用毒品之身癮及心癮措施；觀
      察、勒戒係導入一療程觀念，針對行為人將來之危險所為
      預防、矯治措施之保安處分，以達教化與治療之目的，可
      謂刑罰之補充制度，從而毒品危害防制條例本身所規定之
      觀察、勒戒及強制戒治等保安處分，雖兼具自由刑之性質
      ，卻有刑罰不可替代之教化治療作用，且觀察、勒戒既屬
      用以矯治、預防行為人反社會性格，而具社會保安功能之
      保安處分，當無因行為人之個人或家庭因素而免予執行之
      理，是毒品危害防制條例規定之觀察、勒戒處分係屬強行
      規定，倘有施用毒品之行為，除檢察官審酌個案情形，依
      同條例第24條第1項為附命完成戒癮治療之緩起訴處分，
      可排除適用外，凡經檢察官聲請，法院原則上應予以尊重
      。
四、經查：
（一）被告前於87年間因施用毒品案件，經送勒戒處所觀察勒戒
      ，因認無繼續施用毒品傾向，由臺灣桃園地方檢察署檢察
      官以87年度偵字第8242號不起訴處分，於89年間因施用毒
      品，違反上開條例案件，經臺灣新竹地方法院以89年度毒
      聲字第995號裁定送勒戒處所觀察、勒戒，因認有繼續施
      用毒品傾向，由同前開法院以89年度毒聲字第1756號裁定
      送戒治處所強制戒治，於91年2月6日執行完畢出監，刑事
      部分並聲請簡易判決處刑，之後於91年至98年間多次查獲
      施用第一、二級毒品，均經起訴判處徒刑，於109年間施
      用毒品違反上開條例案件，經臺灣桃園地方檢察署檢察官
      於109年9月10日以109年度毒偵字第3173號緩起訴處分確
      定，（緩起訴期間為109年9月10日至111年3月9日，遵守
      或履約期間為109年9月10日至111年2月9日），即嗣後未
      再經觀察勒戒或強制戒治等情，有本院被告前案紀錄表在
      卷可按。本件被告復基於施用第一、二級毒品海洛因、甲
      基安非他命之犯意，先後於109年9月23日及同年11月23日
      分別施用第一、二級毒品海洛因、甲基安非他命及第一級
      毒品海洛因等事實，業據被告於警詢及偵查中坦認不諱，
      復有臺灣新竹地方檢察署檢察官強制到場（強制採驗尿液
      ）許可書、桃園市○○○○○○鎮○○○○○○○○○○○○○號對照表、臺
      灣檢驗科技股份有限公司濫用藥物檢驗報告、桃園市政府
      警察局保安警察大隊真實姓名與尿液、毒品編號對照表、
      刑事案件現場照片桃園市政府警察局保安警察大隊查獲施
      用（持有）毒品案件經過情形紀錄表、臺灣檢驗科技股份
      有限公司出具濫用藥物檢驗報告，而被告於109年11月23
      日查獲施用毒品海洛因部分，並扣得毒品海洛因1包，有
      自願搜索同意書、桃園市政府保安警察大隊搜索扣押筆錄
      、扣押物品目錄表，及詮昕科技股份有限公司109年11月2
      5日出具毒品原物檢驗報告均在卷可佐。足認被告前開施
      用第一、二級毒品犯行，事證明確，且距離其最後一次強
      制戒治完畢已逾3年，足堪認定。原審以被告係於強制戒
      治執行完畢3年後再犯本案，依毒品危害防制條例第20條
      第3項、第1項之規定，裁定將被告送勒戒處所觀察勒戒，
      期間不得逾2月，於法並無不合。
（二）本件檢察官經調閱被告刑案資料查註紀錄表，斟酌被告個
      案情形，即現緩起訴處分中，並有傷害案件於臺灣新竹地
      方檢察署檢察官偵查中等節，有詢問筆錄在卷可按（109
      年度毒偵字第6791、7486號偵查卷第93至95、187至188頁
      ），認以向法院聲請觀察、勒戒始能達戒癮目的，而不為
      被告緩起訴處分及到指定醫療院所為替代療法之諭知，乃
      屬檢察官適法職權之行使，且無明顯裁量怠惰或濫用之情
      事，程序並無不合。且被告於緩起訴期間中，於109年9月
      23日、11月23日先後有施用第一、二級毒品，及施用第一
      級毒品之犯行，且其於109年11月23日至臺灣桃園地方檢
      察署就其於同年9月23日施用毒品案件接受詢問，同日下
      午3時許，即在桃園市○○區○○路0段000號前為警查獲施用
      第一級毒品海洛因，並扣得毒品海洛因1包（含袋重0.82
      毫克）等節，可徵被告確深陷毒癮。故檢察官斟酌卷內事
      證，認不宜對被告為附命完成戒癮治療之緩起訴處分，而
      向原審聲請裁准觀察、勒戒，以達使被告戒除毒癮之目的
      ，此實屬檢察官依法行使裁量權之範疇，復未見檢察官之
      判斷有違背法令、事實認定有誤或其裁量有重大明顯瑕疵
      之處。從而，檢察官據以聲請原審裁定送被告入勒戒處所
      觀察、勒戒，經核於法要無不合。
五、綜上，被告抗告意旨所稱檢察官並未審酌毒品危害防制條例
    第24條相關規定，逕行聲請被告觀察勒戒，違反平等原則云
    云，自無理由，應予駁回。
據上論斷，應依刑事訴訟法第412條，裁定如主文。
中　　華　　民　　國　　110 　年　　8 　　月　　16　　日
                  刑事第十四庭  審判長法　官  黃斯偉
                                      法  官  許泰誠
                                      法  官  程克琳
以上正本證明與原本無異。
不得再抗告。
                                      書記官  劉靜慧  
中　　華　　民　　國　　110 　年　　8 　　月　　18　　日